臺灣士林地方法院民事判決　　　　　　　 95年度訴字第814號
原　　　告
即反訴被告　己○○
訴訟代理人　丁○○
被　　　告
即反訴原告　辛○○
訴訟代理人　乙○○
上列當事人間交付房屋暨損害賠償事件，本院於中華民國96年7
月6 日言詞辯論終結，判決如下：
    主  文
原告之訴駁回。
反訴被告應將(一)坐落台北市○○區○○段一小段四六二地號、面
積八十平方公尺、應有部分四分之一土地、(二)坐落台北市○○區
○○段一小段四六三地號、面積十八平方公尺、應有部分四分之
一土地、(三)坐落台北市○○區○○段一小段八七八建號、門牌號
碼台北市○○路○段十六巷一弄十三號、面積六六點一二平方公
尺、權利範圍全部之建物所有權移轉登記與反訴原告。
訴訟費用新台幣萬伍仟佰伍拾肆元及反訴費用新台幣肆萬捌
仟伍佰貳拾元均由原告負擔。
    事  實  及  理  由
壹、本訴部分：
一、按訴狀送達後，原告不得將原訴變更或追加他訴。但請求之
    基礎事實同一，不在此限，民事訴訟法第255 條第1 項第2
    款、第3 款定有明文。本件原告起訴時訴之聲明為「被告應
    將坐落台北市○○路○段16 巷3 弄13號房屋全部遷讓交付原
    告，同時修復上述標的物天花板漏水瑕疵，並自民國95年6
    月29日起至完成交屋之日止，給付原告新台幣（下同）77,7
    60元」，嗣於訴訟進行中，變更訴之聲明為「(一)被告應將坐
    落台北市○○路○ 段16巷1 弄13號房屋全部騰空遷讓交付予
    原告。(二)被告應自起訴狀繕本送達之翌日起至交付前開房屋
    之日止，按日給付原告1,440 元（即買賣總價4,800,000 元
    ，按日以3/10,000計算）之違約金」，其請求之基礎事實同
    一，揆諸前開規定，自應准許。
二、原告起訴主張：兩造曾於95年5 月2 日就被告所有(一)坐落台
    北市○○區○○段1 小段462 地號、面積80平方公尺、應有
    部分4 分之1 土地、(二)坐落台北市○○區○○段1 小段463
    地號、面積18平方公尺、應有部分4 分之1 土地、(三)坐落台
    北市○○區○○段1 小段878 建號、門牌號碼台北市○○路
    ○ 段16巷1 弄13號、面積66.12 平方公尺、權利範圍全部之
    建物（下稱系爭房地）簽訂不動產買賣契約書，約定買賣價
    金為480 萬元，原告業已給付144 萬元，尾款336 萬元應於
    95年6 月10日前給付。嗣原告於95年6 月6 日與仲介公司至
    系爭房屋現場與被告進行點交房屋時，發現當初仲介公司帶
    錯看屋。仲介公司同意儘速與被告協調並彌補原告損害，嗣
    被告曾申請於95年7 月7 日、95年7 月14日在台北市南港區
    公所對於系爭房屋買賣事宜進行調解，惟調解不成立。兩造
    並未合意解除系爭買賣契約，被告亦未曾以書面通知原告解
    除系爭買賣契約，原告一直同意交付尾款繼續購買系爭房屋
    ，然被告拒不履行交屋義務，依前開買賣契約書第8 條第4
    項規定「乙方若有遲延給付之情形，應賠償甲方每日按買賣
    總價萬分之三之違約金」，被告既遲延交屋，即應依前開約
    定給付原告每日按買賣總價480 萬元萬分之三即1,440 元計
    算之違約金。爰依買賣契約關係訴請被告交付系爭房地及給
    付前開違約金等語。並聲明：(一)被告應將坐落台北市○○路
    ○ 段16巷1 弄13號房屋全部騰空遷讓交付予原告。(二)被告應
    自起訴狀繕本送達之翌日起至交付前開房屋之日止，按日給
    付原告1,440 元（即買賣總價4,800,000 元，按日以3/10,0
    00計算）之違約金。
三、被告則以：原告於96年6 月6 日至現場交屋及交付第4 期尾
    款時，因發現仲介公司帶錯看屋時，即以口頭表示解除系爭
    買賣契約，拒絕交付尾款及點交房屋，被告則於6 月16日以
    台北安和郵局第1555號存證信函通知原告履約，否則即同意
    原告解除契約並依法追訴原告責任，嗣兩造於95年7 月7 日
    至台北市南港區公所進行調解，原告委由仲介甲○○到場，
    同意系爭房屋回復原狀過戶返還至被告名下、過戶規費、稅
    金等費用全數由原告負擔，並賠償被告房屋租金損失15萬元
    、返還被告前支付之仲介費144,000 元及被告貸款之利息損
    失，被告則將原收取之144 萬元，扣除房屋租金損失15萬元
    、仲介費用144,000 元及貸款利息費用後，將餘款返還予原
    告，雙方並約定於95年7 月14日再至調解委員會製作調解筆
    錄，嗣被告於95年7 月14日帶台北北門郵局及聯邦商業銀行
    東台北分行之本票面額共計111 萬元及現金5 萬元前往，然
    因仲介公司認其賠的太多，致三方不歡而散。被告遂於95年
    7 月20日再次以台北安和郵局第1777號存證信函通知原告應
    履行解除契約後之賠償及回復原狀等事項，然原告竟置之不
    理。是兩造有於95年7 月7 日合意解除系爭買賣契約，如鈞
    院認兩造並未合意解除系爭買賣契約，然因原告迄今均未給
    付尾款與被告，已陷於遲延給付，被告業以95年7 月20日台
    北安和郵局第1777號存證信函通知原告履約，否則於文到3
    日後依法解除系爭買賣契約，是系爭買賣契約已於95年7 月
    24日解除在案。如鈞院認前開存證信函不生解除契約之效力
    ，被告當庭再向原告表示解除系爭買賣契約之意思表示。則
    系爭買賣契約既已解除，原告依據買賣契約請求被告交屋及
    給付違約金，即無理由。再者，若鈞院認系爭買賣契約尚未
    解除，然依買賣契約第2 條約定，尾款336 萬元應於95年6
    月10日前給付，並以尾款336 萬元給付後同時交屋，原告迄
    今均拒付尾款336 萬元，然被告早於95年5 月24日即已將系
    爭房地所有權移轉登記與原告，是被告亦得主張同時履行抗
    辯等語資為抗辯。並聲明：原告之訴駁回。
四、兩造不爭執之事實：
（一）兩造於95年5 月2 日就系爭房地簽訂如本院卷第9 至12頁
      所示之不動產買賣契約書，約定買賣價金為480 萬元，原
      告業已給付144 萬元，尾款336 萬元應於95年6 月10 日
      前給付。
（二）被告已於95年5 月24日將系爭房地所有權移轉登記與原告
      。
（三）原告於95年6 月6 日與仲介公司至系爭房屋現場與被告進
      行點交房屋時，發現當初仲介公司帶錯看屋。
（四）被告曾申請於95年7 月7 日、95年7 月14日在台北市南港
      區公所對於系爭房屋買賣事宜進行調解，惟調解不成立。
（五）本院卷第25頁95年6 月16日存證信函（被證3） 、本院卷
      第32頁95年7 月20日存證信函（被證7） 、本院卷第52頁
      存證信函95年7 月31日（原證3） 、本院卷第53頁95年8
      月1 日存證信函（原證4） 、本院卷第59頁95年7 月17日
      存證信函（被證9） 、本院卷第70頁95年7 月21日存證信
      函（原證6） 、本院卷第71頁95年7 月28日存證信函（原
      證7） 、本院卷第72頁東森總部協調會會議記錄（原證8
      ）形式上之真正不爭執。
（六）原告迄今尚未給付尾款3,360,000元予被告。
五、得心證之理由：本件原告主張被告遲延交屋，請求被告交付
    系爭房屋並給付違約金之事實，為被告所否認，而以前開情
    詞置辯，是本件兩造之爭點，應在於：(一)原告有無於95年6
    月6 日表示解除系爭買賣契約，並拒絕點交房屋及交付尾款
    336 萬元？(二)兩造有無於95年7 月7 日合意解除系爭買賣契
    約？(三)被告得否依民法第254 條規定解除系爭買賣契約？1.
    原告有無遲延給付？2.如前開1.為肯定，被告有無定相當期
    限催告原告履行？3.如前開2.為肯定，被告有無解除系爭買
    賣契約？(四)若系爭買賣契約尚未解除，原告得否請求被告給
    付自起訴狀繕本送達之翌日起至交付系爭房屋之日止，按日
    以1,440 元計算之違約金？茲分述如下：
（一）本件原告業已自認其於95年6 月6 日與仲介公司至系爭房
      屋現場與被告進行點交房屋時，發現當初仲介公司帶錯看
      屋。再據證人即95年7 月7 日台北市南港區調解委員會調
      解委員丙○○到庭證稱「印象中東森房屋帶看房子是看錯
      ，簽約的房屋與帶看的房屋是不同的，等到過戶完成時才
      發現錯誤，我不清楚他們如何發現錯誤，後來買方不願意
      買，至於是何時我不清楚，我們當場是談如何善後…」等
      語，及據證人即95年7 月14日台北市南港區調解委員會調
      解委員庚○○到庭證稱「印象中二造各有2 或3 人到場，
      其中有一位仲介，印象中買方認為房屋有瑕疵不買，賣方
      也同意不賣，但賣方認為他們有損失要賠償，原則他們雙
      方有同意解除買賣，但因為賠償談不攏，沒有調解成立。
      」等語，暨證人戊○○到庭證稱「當時（95年7 月14日）
      被告說要退錢給2 個男生，但是他們不答應，有1 個女生
      對2 個男生說我付出的錢還我就好，其他我不管，那位女
      生是買方，我與他們距離約1 公尺，但我有走來走去，沒
      有注意聽他們說什麼。」等語，且由原告95年7 月17日台
      北郵局第167 支局第309 號存證信函觀之「台端於95年6
      月16日之存證信函，要本人履行台北市○○路○ 段16巷1
      弄13號房地產交付尾款事由。前因仲介帶看錯屋，致本人
      一時無法接受該屋…」（本院卷第59頁），足認原告於95
      年6 月6 日與仲介公司至系爭房屋現場與被告進行點交房
      屋時，因發現當初仲介公司帶錯看屋，故拒絕點交房屋及
      交付尾款，並表示不願購買系爭房屋。
（二）按當事人主張有利於己之事實者，就其事實有舉證之責任
      ，民事訴訟法第277 條前段定有明文。本件被告雖主張兩
      造業於95年7 月7 日合意解除系爭買賣契約，然為原告所
      否認，自應由被告就此有利於己之事實負擔舉證責任。經
      查：證人丙○○雖到庭證稱「我們當場是談如何善後，我
      當時有寫東森房屋要賠償賣方15萬元，賣方要退錢買方，
      買方要還賣方房子，2 次過戶費用由東森房屋負擔，東森
      房屋要還仲介費給賣方，因為牽涉代書關係所以才約定下
      一次再調解一次，再寫調解筆錄」等語，然95年7 月7 日
      調解當時原告並未到場，亦未出具委託書，是東森房屋仲
      介人員並無代原告同意解除契約之權限，而95年7 月14日
      原告雖有到場，然當日並未調解成立，有台北市南港區公
      所96年2 月13日北市南調字第09630149900 號函送之調解
      事件全卷資料在卷可稽，是被告主張兩造有於95年7 月7
      日合意解除系爭買賣契約，即不可採。
（三）按買受人對於出賣人，有交付約定價金及受領標的物之義
      務。又給付有確定期限者，債務人自期限屆滿時起，負遲
      延責任，再契約當事人之一方遲延給付者，他方當事人得
      定相當期限催告其履行，如於期限內不履行時，得解除其
      契約，民法第367 條、第229 條第1 項、第254 條定有明
      文。系爭買賣契約書第2 條第4 項約定「第四期尾款336
      萬元應用於代償乙方原貸款，如有餘額，應於取得原貸款
      銀行核發清償證明時給付、應於95年6 月10日前給付」，
      「交屋日定為○年○月○日（如未另行約定，以尾款給付
      同時辦理交屋手續）」，第3 條第4 項約定「乙方於完成
      產權移轉登記並將房地交付之同時，甲方應將第4 期尾款
      付清。但雙方協議甲方必須透過金融機構辦理融資貸款作
      為房屋尾款之給付時，甲方應依金融機構通知之日期親自
      完成辦理開戶、對保並授權金融機構將核貸金額逕予撥入
      乙方指定帳戶，或由金融機構通知甲乙雙方會同撥款，並
      辦理交屋手續」，是依前開約定，交付尾款之義務與完成
      產權移轉登記、辦理交屋手續義務應為對待給付關係。而
      被告業已於95年5 月24日將系爭房地所有權移轉登記與原
      告，故依前開約定，原告即有於95年6 月10日前給付尾款
      336 萬元與被告並受領系爭房屋之義務，被告亦應於尾款
      給付之同時辦理交屋手續。然原告於95年6 月6 日與仲介
      公司至系爭房屋現場與被告進行點交房屋時，因發現當初
      仲介公司帶錯看屋，故拒絕點交房屋及交付尾款，是其業
      已違反買賣契約所定之支付尾款336 萬元及受領系爭房屋
      之契約義務，且迄於95年6 月10日止均未履行，是原告業
      已陷於給付遲延。而被告則於95年6 月16日以台北安和郵
      局第1555號存證信函「台端於95年5 月2 日仲介買方己○
      ○與本人簽訂買賣契約位於南港路3 段16巷1 弄13號1 樓
      總價480 萬元，經代書完成過戶，房客也搬遷，買方卻因
      故不履約及交付尾款使本人權益受損，為此特以本信通知
      台端履行合約義務，並於函到之日一週內迅即履行，否則
      即依法追訴責任」（本院卷第25頁），催告原告於1 週內
      履行，是依前開規定，被告業已取得解除系爭買賣契約之
      權利。而由嗣後兩造就系爭買賣契約往來之存證信函觀之
      ，原告95年7 月17日台北郵局第167 支局第309 號存證信
      函為「台端於95年6 月16日之存證信函，要本人履行台北
      市○○路○ 段16巷1 弄13號房地產交付尾款事由。前因仲
      介帶看錯屋，致本人一時無法接受該屋。經南港區調解委
      員會調解不成立，後經仲介耐心勸說，現本人同意交付尾
      款，為免本人權益受損，請辛○○小姐於文到三日內出面
      履約及交屋事宜」（本院卷第59頁）、被告95年7 月19日
      台北安和郵局第1777號存證信函為「台端經本人存證信函
      及與仲介公司一再協商，但台端始終不願出面且推給仲介
      公司的責任，本人無奈申請調解，而台端委託仲介出面與
      本人在區公所達成協議，由仲介恢復原狀，我退還已收款
      項，過戶費仲介負責，另賠償本人新台幣壹拾伍萬元正，
      等同解除買賣契約，經調解成立並約14日至仲介公司簽約
      ，無奈當日反悔，因此本誠信原則盼台端勿自誤，函到3
      日內履行解除買賣契約為禱」（本院卷第126 頁）、原告
      95年7 月21日台北郵局第316 號存證信函為「…關於台端
      存證信函指出第一次調解會成立之事，但本人未出席，何
      來調解成立，第二次調解，台端亦不履約交屋，本人購屋
      自備款已於5 月份由台端簽收，並非本人不履約，而是台
      端遲不交屋，為免本人權益受損，請台端於函到3 日內出
      面履約及交屋事宜，否則以違約論」（本院卷第70頁）、
      被告95年7 月31日台北永春郵局第1025號存證信函為「據
      查本屋已於95年5 月24日完成過戶手續，並已過戶至台端
      名下，豈有不履行交屋事宜，且本人已於95年6 月15日台
      北安和郵局存證信函第1555號告知履約付款事宜，台端所
      述皆非事實，本案台端來函藉故拖延尚未履約，且嚴重違
      約，請台端於文到三日內履行合約等相關事宜，否則將依
      法訴追，同時依合約第8 條違約責任處理」（本院卷第52
      頁）、被告95年8 月1 日台北安和郵局第1854號存證信函
      為「二、檢附有關台端95年7 月31日委託東森房屋甲○○
      先生出席東森總部協調會會議紀錄乙份敬請查收。同時請
      於2 日內正式與本人及東森總部書面回覆。三、再次敬告
      台端儘速履約等相關事宜，否則將依合約第8 條第3 款追
      究違約責任，並依法沒收台端已支付之全部款項。」（本
      院卷第53頁），是原告顯係於95年7 月14日調解不成立之
      後始改變心意，另表示願意履行買賣契約。然原告迄今仍
      未依約給付尾款336 萬元，而被告早於95年6 月6 日已提
      出交付房屋之給付，係因原告拒絕點交始未交屋，是原告
      給付遲延之狀態並未改變。惟被告雖主張其以95年7 月19
      日台北安和郵局第1777號存證信函催告原告履行並解除契
      約，然由其內容觀之，並無解除契約之表示，而係要求原
      告履行95年7 月7 日與仲介所談之內容，是難認系爭契約
      已於95年7 月24日解除，然因原告給付遲延之狀態並未改
      變，且被告亦以95年7 月31日台北永春郵局第1025號存證
      信函再次為原告應於3 日內履行契約之催告，並於96年7
      月6 日當庭表示解除系爭買賣契約，是系爭買賣契約應已
      於96年7 月6 日解除，則系爭買賣契約既已解除，原告依
      系爭買賣契約關係請求被告交付系爭房屋，即屬無據。
（四）按因契約互負債務者，於他方當事人未為對待給付前，得
      拒絕自己之給付，民法第264 條第1 項定有明文。依系爭
      買賣契約約定，交付尾款之義務與完成產權登記、辦理交
      屋手續義務應為對待給付關係，已如前述。而被告業已於
      95年5 月24日將系爭房地所有權移轉登記與原告，而原告
      拒絕點交房屋及交付尾款在先，其嗣後雖改稱願履行合約
      ，然迄今並未依約給付尾款336 萬元，是被告自得依前開
      規定主張同時履行抗辯，在原告給付尾款前拒絕點交房屋
      。則被告拒絕點交房屋既有理由，是原告請求被告給付違
      約金，即屬無據。
（五）從而，原告依據買賣契約關係請求(一)被告應將坐落台北市
      ○○路○ 段16巷1 弄13號房屋全部騰空遷讓交付予原告。
      (二)被告應自起訴狀繕本送達之翌日起至交付前開房屋之日
      止，按日給付原告1,440 元（即買賣總價4,800,000 元，
      按日以3/10,000計算）之違約金，即無理由，應予駁回。
貳、反訴部分：
一、反訴原告援用本訴部分之抗辯資為主張，依民法第259 條規
    定請求反訴被告將系爭房地所有權移轉登記與反訴原告，並
    聲明：反訴被告應將(一)坐落台北市○○區○○段1 小段462
    地號、面積80平方公尺、應有部分4 分之1 土地、(二)坐落台
    北市○○區○○段1 小段463 地號、面積18平方公尺、應有
    部分4 分之1 土地、(三)坐落台北市○○區○○段1 小段878
    建號、門牌號碼台北市○○路○ 段16巷1 弄13號、面積66.1
    2 平方公尺、權利範圍全部之建物所有權移轉登記與反訴原
    告。
二、反訴被告引用本訴部分之主張資為抗辯，並聲明：反訴駁回
    。
三、得心證之理由：按契約解除時，當事人雙方回復原狀之義務
    ，除法律另有規定或契約另有訂定外，依左列之規定：一、
    由他方所受領之給付物，應返還之。二、受領之給付為金錢
    者，應附加自受領時起之利息償還之。三、受領之給付為勞
    務或為物之使用者，應照受領時之價額，以金錢償還之。四
    、受領之給付物生有孳息者，應返還之。五、就返還之物，
    已支出必要或有益之費用，得於他方受返還時所得利益之限
    度內，請求其返還。六、應返還之物有毀損、滅失或因其他
    事由，致不能返還者，應償還其價額，民法第259 條定有明
    文。系爭買賣契約既已合法解除，已如前述，則反訴原告依
    據前開規定請求反訴被告將系爭房地所有權移轉登記與反訴
    原告，即屬有據。從而，反訴原告請求反訴被告應將(一)坐落
    台北市○○區○○段1 小段462 地號、面積80平方公尺、應
    有部分4 分之1 土地、(二)坐落台北市○○區○○段1 小段46
    3 地號、面積18平方公尺、應有部分4 分之1 土地、(三)坐落
    台北市○○區○○段1 小段878 建號、門牌號碼台北市○○
    路○ 段16巷1 弄13號、面積66.12 平方公尺、權利範圍全部
    之建物所有權移轉登記與反訴原告，即有理由，應予准許。
參、本件為判決之基礎已臻明確，兩造其餘攻擊防禦方法，核與
    本件判決結果無影響，爰不予一一論述，附此敘明。
肆、本件依職權定本件本訴訴訟費用額為35,354元（第一審裁判
    費34,264元、證人旅費1,090 元）、反訴訴訟費用額為48,5
    20元，均應由原告即反訴被告負擔。
伍、訴訟費用負擔之依據：民事訴訟法第78條、第87條第1項。
中　　華　　民　　國　　96　　年　　7 　　月　　20　　日
                  民事第一庭  法  官  藍雅清
以上正本證明與原本無異。
如對本判決上訴，應於判決送達後20日內向本院提出上訴狀。
中　　華　　民　　國　　96　　年　　7 　　月　　26　　日
                              書記官  黃王雅寬
